【裁判字號】    97,交聲,46
【裁判日期】    970609
【裁判案由】    違反道路交通管理處罰條例聲明異議
【裁判全文】
臺灣苗栗地方法院交通事件裁定          97年度交聲字第46號
原處分機關  交通部公路總局新竹區監理所苗栗監理站
異  議  人
即受處分人  乙○○
                    國民身分證.
上列異議人即受處分人因違反道路交通管理處罰條例案件，對於
交通部公路總局新竹區監理所苗栗監理站中華民國97年2 月25日
所為之竹監苗字第裁54-KAD054472號處分（原舉發案號：雲警交
字第KAD054472 號），聲明異議，本院裁定如下：
    主  文
異議駁回。
    理  由
一、按汽車駕駛人，行經有燈光號誌管制之交岔路口闖紅燈，處
    新臺幣（下同）1,800 元以上5,400 元以下罰鍰，又汽車駕
    駛人，有違反道路交通管理處罰條例第53條情形者，除依原
    條款處罰鍰外，並記違規點數3 點，道路交通管理處罰條例
    第53條第1 項、第63條第1 項第3 款，分別定有明文。
二、原處分意旨略以：異議人乙○○於民國97年1 月4 日0 時40
    分駕駛車牌號碼118-XG號營業貨運曳引車，行經台一線惠來
    段（北向南）處，經雲林縣警察局虎尾分局惠來派出所員警
    舉發「闖紅燈」違規。異議人於舉發通知單所載期限內到案
    申訴，經原處分機關函請原舉發單位查覆後，仍認異議人有
    上開違規行為明確，即依上開規定及違反道路交通管理事件
    統一裁罰基準表之規定，裁處異議人罰鍰3,600 元並記違規
    點數3 點等語。
三、異議意旨略以：異議人行經違規地點時，該紅綠燈由綠燈轉
    為紅燈竟不到2 秒鐘，本人要求調閱該路口監視器查明真相
    ，惟警方經查看後仍認為紅綠燈運轉正常下違規事證明確，
    與本人所見事實不同，警方以實施路邊臨檢勤務無需附採證
    相片之規定為由仍認定應以舉發，然本案既有冤情，理應更
    加嚴謹，警方應提供錄影畫面，讓民眾心服口服；又警方為
    專業人員，若該紅綠燈如此異常卻不自知是為不可能，因此
    強烈質疑警方操守，為達績效不擇手段，異議人認為紅綠燈
    在不正常下運轉或許會有民眾主動打電話至相關單位要求更
    正，因此請查明97年元月4 日下午5 時至元月6 日下午5 時
    ，該派出所之電話通聯紀錄，以明真相云云。
四、訊據異議人固坦承有於上揭時間駕駛上揭車號車輛行經前述
    路口之事實，惟否認有違規闖紅燈之行為，辯稱：一般號誌
    由綠燈轉紅燈是4 秒到6 秒，而我經過該處是2 秒，最多是
    闖黃燈，而不是闖紅燈，因我的是拖車，車身最少有15公尺
    長，不能停在路中央，雖然是黃燈，我還是開過去云云。經
    查：
（一）按依道路交通管理處罰條例科處行政罰事件，依據公法爭
      議之舉證責任分配法則，固應先由行政機關就其業已履踐
      相關正當法律程序，以及人民應受處罰之客觀違反法令行
      為，負證明之責，異議人就行政機關已為相當證明之前開
      事項，若主張欠缺主觀歸責條件或為其他抗辯，亦須就其
      所辯提出反證。惟行政機關對於前開應為舉證事項，非不
      得以執行查察取締勤務人員，依據調查人證之程序，使就
      親歷事實提供不可替代之證明方法，尤於當場舉發交通違
      規事件，鑑於交通違規事實往往驟然而現、稍縱即逝，若
      硬性要求舉發員警不分違規情節，一律必須預留證據，俾
      便事後提出供法院審酌，除有現實技術可行性之困難外，
      勢將大幅提高交通管理之行政成本，並嚴重削弱道路交通
      管理之行政效能，此絕非立法者制定道路交通管理法規之
      本意，故於得逕行舉發之場合，法律既授與執法人員逕行
      舉發之職權，除有證據證明執法人員濫用職權、認識事實
      有誤以外，應推定執法人員認定之事實為真實，合先敘明
      。
（二）異議人於97年1 月4 日0 時40分許，駕駛車號118-XG號營
      業貨運曳引車，由北往南行駛至台一線惠來段之設有燈光
      號誌管制交岔口之事實，為異議人所不否認，而異議人駕
      車行經上開交岔路口時，號誌已轉換成紅燈，異議人未停
      車逕由該路口闖紅燈（直行），警員在距離該交岔路口約
      50公尺處，親眼目睹異議人之違規行為，因而予以攔查，
      並以雲警交字第KAD054472 號舉發違反道路交通管理事件
      通知單當場舉發等情，亦有雲林縣警察局虎尾分局97年2
      月1 日雲警虎交裁字第0970001183號函、前述舉發違反道
      路交通管理事件通知單影本各1 份在卷可稽。異議人雖執
      前詞置辯，惟其於上開地點未依燈光號誌管制行駛而闖紅
      燈違規等情，業據證人即雲林縣警察局虎尾分局惠來派出
      所警員甲○○於本院調查時，以具結擔保其供述之真實性
      ，證稱：「所長跟我一起目視到異議人闖紅燈。當時所長
      鳴笛用指揮棒攔停車輛，異議人有下車，所以與我異口同
      聲向異議人說明他闖紅燈。」、「我看到異議人闖紅燈時
      ，他車子已經到中間了。」等語（見本院97年4 月17日訊
      問筆錄）；復據另一證人即同上分局惠來派出所所長林坤
      輝於本院調查時，以具結擔保其供述之真實性，證稱：「
      異議人駕駛一部車子由北向南行駛，至惠來派出所前面的
      十字路口，發現他闖紅燈。」、「他進入十字路口前，號
      誌已轉換為紅燈有好幾秒，該路口有停止線，我看到他闖
      紅燈，是號誌已經紅燈了，他車子從沒有過停止線到過停
      止線，速度很快。」、「（你們當時攔檢的位置為何？）
      是在十字路口前算有20、30公尺，我們本來是站在派出所
      前的路旁，看到他違規，就去攔停，距離我站稽查勤務的
      位置約30、40公尺，他速度很快。」、「（當時你們有無
      可能看錯？他只有闖黃燈？）不可能，我們看得很清楚，
      十字路口旁有統一超商，燈很亮，視線很清楚。」、「（
      你看到異議人車子時，號誌燈為何？）紅燈，還沒進入路
      口就是紅燈。」、「我確定異議人是闖紅燈，我沒有冤枉
      他，在他進入路口前，燈號已經是紅燈了。」等語（見本
      院97年5 月29日訊問筆錄）明確，且經核與其所提出繪製
      之現場路線圖相符，有該路線圖在卷可稽。衡諸證人甲○
      ○、林坤輝係依法執行公務之人員，與異議人素不相識，
      並無宿怨，亦無仇隙，應無甘冒自身觸犯偽證罪之風險而
      設詞誣攀之理，又渠等係在近距離發現異議人闖紅燈違規
      ，自無誤認之情形，且依本件卷存證據資料內並無任何積
      極證據足以證明證人等上開供述係屬虛偽，亦無有足以令
      人顯信其供述為不可採之品性證據或前科證據存在，本院
      自不得僅以證人等為本件開單告發異議人之員警而全盤抹
      煞其在訴訟上所具有之原證人資格，故渠等之證言應堪採
      信，異議人空言指摘原處分不當尚屬無據。。
（三）再依上開證人等2 人所述現場取締位置情況以觀，本件舉
      發違規員警之執勤地點在其等所任職之派出所前，亦即該
      路口附近，確可清楚辨明該路口號誌燈號轉換以及車輛通
      過路口之情形，復參酌舉發當時共有2 名執勤員警共同在
      舉發地點執行勤務，且證人林坤輝在該所任職已10幾年，
      對該處道路地形、燈號變換，自應知之甚稔，應不致有誤
      認或故為造假之情形發生；又證人等2 人係機動性為交通
      稽查勤務，本非於特定地點架設器材進行違規事件取締任
      務，則若苛求本件舉發單位於發現交通違規事件之際需立
      即拍照蒐證，則於執行取締交通違規事件勢必發生窒礙，
      故本院綜合異議人所述及證人等2 人證述之內容，堪認受
      處分人上述辯解，不足為其有利之認定；況異議人對上開
      證人等之供述並無法舉出或請本院調查任何對其有利之證
      據資料，以使本院對證人等所供述異議人違規之事實產生
      任何合理之懷疑，且依首揭說明，異議人既未就執勤員警
      之舉發有誤提出相關證據以供調查，本院經查亦無任何證
      據足資證明其有捏造事實違法取締之情事，是執勤員警本
      其維護交通秩序、安全職責所為之舉發，自應受到合法、
      正確之推定，異辯人所辯，洵無足採。
（四）又按駕駛人駕駛汽車不僅應遵守道路交通標誌、標線、號
      誌之指示，且應隨時注意車前狀況，並隨時採取必要之安
      全措施，道路交通安全規則第90條及第94條第3 項分別規
      定甚明，本件異議人駕駛上開營業貨運曳引車於道路上行
      駛，原應注意上開交通規則，隨時密切注意各項交通標誌
      、標線、號誌設施，並遵守該交通標誌、標線、號誌之指
      示而為適當之駕駛行為，尤其在道路狀況有所變化時，駕
      駛人更應專心注意道路四周之相關道路交通標誌、標線、
      號誌等設施，以確保行車之安全。而相關道路交通標誌、
      標線、號誌之設置，本係由主管機關依照各項道路交通狀
      況及車流量等資料，為綜合性之判斷考量後，並依其必要
      性而加以設置，除非該道路交通標誌、標線、號誌之設置
      確有不當之處，或一般駕駛人事實上均無從或顯難加以遵
      守等例外情形，否則尚難逕以駕駛人之主觀感受等事由，
      而認定該道路交通標誌、標線、號誌之設置確有不當，況
      本件路段未有其他民眾表示燈號設置有問題，亦據證人甲
      ○○證述在卷，是異議人徒以紅綠燈秒數及燈號異常等語
      置辯，顯係卸責之詞。從而，本件事證明確，異議人駕駛
      前揭汽車闖紅燈之違規行為，堪予認定。
（五）至異議人一再質疑證人甲○○與林坤輝2 人就舉發時間前
      後取締交通違規之位置距離、次數等情形所述矛盾乙節，
      惟衡諸一般社會常情，每個人對目測之距離，因個人經驗
      、視力之不同，難免有所出入，且記憶及表達亦有所不同
      ，然上開2 位證人就異議人闖紅燈違規之重要情節所證一
      致，已如前述，縱使2 位證人就當時所取締之位置、距離
      或其他用路人違規之次數有所不一，亦無礙於本件異議人
      違規行為之認定。
五、綜上所述，本件異議人既有前揭闖紅燈之違規行為，原處分
    機關依道路交通管理處罰條例第53條第1 項、第63條第1 項
    第3 款（原裁決書漏載第1 項第3 款）之規定及違反道路交
    通管理事件統一裁罰基準表，裁處異議人罰鍰3,600 元，並
    記違規點數3 點，核無違法或不當之情事，聲明異議意旨仍
    執前詞，任意指摘原處分，並無理由，應予駁回。
六、據上論斷，應依道路交通案件處理辦法第19條，裁定如主文
    。
中    華    民    國    97    年    6     月    9     日
                  交通法庭  法  官  林卉聆
以上正本證明與原本無異。
如不服本裁定應於送達後5 日內向本院提出抗告狀。
                            書記官  楊慧萍
中    華    民    國    97    年    6     月    9     日


司法院資訊處製作；財團法人民間司法改革基金會備份。
